【裁判字號】    88,易,1264
【裁判日期】    901210
【裁判案由】    業務侵占
【裁判全文】
臺灣士林地方法院刑事判決                        八十八年度易字第一二六四號
    公  訴  人  臺灣士林地方法院檢察署檢察官
    被      告  戊○○
    選任辯護人  陳淑貞
右列被告因業務侵占案件，經檢察官提起公訴 (八十八年度偵字第一五五○號)，本
院判決如左：
    主  文
戊○○無罪。
    理  由
一、公訴意旨略以：緣臺北縣汐止市○○路東湖社區管理委員會前與宏德保全股份有
    限公司簽定保全服務契約，約定由該保全公司派員擔任社區總幹事等職，被告戊
    ○○原為該保全公司員工，於民國八十六年十二月六日起，受僱擔任該社區之總
    幹事，負責代收社區管理費，為從事業務之人，詎被告戊○○竟意圖為自己不法
    之所有，並基於概括犯意，自八十七年一月間起，至同年六月八日解職時止，利
    用其代收社區管理費之機會，連續侵占社區應收之管理費共新台幣（下同）二十
    六萬四千五百二十一元（起訴書原記載四十四萬七千九百十三元，檢察官於論告
    時更正為二十六萬四千五百二十一元），且在業務上所掌管之住戶張富雄、李美
    鳳、丁○○及李季香之東湖樂高社區大樓管理費存根聯上未為與其交予上開住戶
    之收執聯為相同之記載，足以生損害於管委會及住戶，嗣為該社區管理委員會管
    理委員查對帳冊，始悉上情，因認被告戊○○所為係犯刑法第三百三十六條第二
    項之業務侵占及第二百十五條之業務登載不實罪嫌。
二、按犯罪事實應依證據認定之，無證據不得推定其犯罪事實；又不能證明被告犯罪
    者，應諭知無罪之判決，刑事訴訟法第一百五十四條、第三百零一條第一項，分
    別定有明文。本件公訴人認被告戊○○犯罪，無非係以被告與東湖社區管理委員
    會就管理費之收入結算結果，坦承尚有二十六萬四千五百二十一元不知去向，並
    開立本票一紙交付告訴人乙○○，並經證人葉日焰、甲○○證述在卷，且有被告
    書立之切結書、本票、安泰內湖分行該社區之存摺、社區管理費收據、存根、住
    戶丙○○等出具之證明書等為論據。訊據被告戊○○堅決否認有前揭業務侵占及
    業務登載不實犯行，辯稱：我自八十六年十二月二十三日起開始代收社區管理費
    ，一直到八十七年五月二十九日都還有存錢進入社區之銀行帳戶，但當初對帳時
    只算到八十七年五月八日，經重新對帳，管委會反而尚欠我錢。另當初管理費之
    收據（含存根聯）為每個月一張，都是管委會事先製作好再交給我，但有些住戶
    有欠繳之前之管理費，事後補繳時我即在給住戶的收據上記載實收之金額，再將
    該月實收之管理費明細公布，並未登載不實等語。經查：
    (一)被告當初與告訴人東湖樂高社區大樓管理委員會主任管理員乙○○對帳時入款
      之基準日為自八十六年十二月二十九日至八十七年五月八日，總入款金額為二
      百四十二萬一千七百五十五元，此有計算表影本一份在卷可憑，惟被告於八十
      六年十二月二十三日已存入東湖樂高社區之帳戶現金七萬零八百一十四元，另
      於同年十二月二十四日存入支票一十萬零五百八十一元，於八十七年五月十二
      日存入票據面額四千三百九十四元、存入現金八萬六千元，於五月十三日存入
      現金四萬一千元，於五月十六日存入現金八萬一千元，於五月二十一日存入現
      金五萬三千元及支票二萬零一十四元，於五月二十九日存入支票二萬元，總計
      三十八萬六千八百零三元未計入前開結算之入款金額內，有前開東湖樂高社區
      之銀行存摺影本可稽，另被告尚代社區代墊清潔費四萬元及電費五萬二千二百
      五十元，亦有八十七年四月十三日收據影本一份及已作廢之台北市第七信用合
      作社取款憑條影本二張在卷可憑，加上告訴人所自承被告之前代墊之一十一萬
      七千六百七十四元，總計三百零一萬八千四百八十二元，已超過告訴人所稱被
      告於任職期間所代收之管理費二百八十萬三千九百五十元，是被告並無業務侵
      占之犯行，應無疑義。
    (二)被告於收受住戶張富雄、李美鳳、丁○○及李季香之東湖樂高社區大樓管理費
      存根聯上雖未為將該住戶所補繳之管理費與其交予上開住戶之收執聯為相同之
      記載，雖有管理費存根聯及收據聯影本在卷可憑，惟被告已將前開住戶補繳之
      月份及金額註記在所公告之管理費收費明細上，此有該明細表影本在卷可憑，
      足證被告主觀上並無業務登記不實之犯意，且被告既將所收取之全部管理費存
      入該社區管理委員會之銀行帳戶內，而無短少，客觀上對該管委會及繳交管理
      費之張富雄等住戶亦無損害可言，是被告所為尚與刑法第二百十五條之業務登
      載不實罪要件不符，尚難逕依該罪相繩。此外，復查無其他證據足證被告犯罪
      ，依法自應為被告無罪之諭知。
據上論斷，應依刑事訴訟法第三百零一條第一項前段，判決如主文。
本案經檢察官簡靜玉到庭執行職務
中    華    民    國      九十        年      十二      月      十      日
                                  臺灣士林地方法院刑事第二庭
                                      法  官  許  永  煌
右正本證明與原本無異。
如不服本判決，應於判決送達後十日內，向本院提出上訴狀。
          書記官  嚴  慧  萍
中    華    民    國      九十        年      十二      月      十四    日


司法院資訊處製作；財團法人民間司法改革基金會備份。
